臺灣雲林地方法院民事裁定
111年度聲字第34號
異  議  人  合作金庫資產管理股份有限公司

法定代理人  蔡見興  


相  對  人  鄭鴻田  
            李麗美  
上列當事人間聲請支付命令事件，異議人對於本院書記官於民國
111年5月19日所為撤銷本院91年度促字第9543號支付命令確定證
明書之通知，聲明異議，本院裁定如下：
    主  文
異議駁回。
    理  由
一、按法院書記官所為之處分，應依送達或其他方法通知關係人
    ；對於法院書記官之處分，得於送達後或受通知後10日內提
    出異議，由其所屬法院裁定，民事訴訟法第240條第1項、第
    2項分別定有明文。次按法院書記官所為撤銷支付命令確定
    證明書之通知，性質上即為書記官之處分，既經當事人或關
    係人提出異議，自應由其所屬法院裁定。此時法院即應實體
    上審查有無撤銷支付命令確定證明書之原因事實，亦即支付
    命令是否合法送達相對人收受，資為判斷異議人之異議有無
    理由依據，不得以書記官製作支付命令確定證明書及撤銷該
    證明書之處分不得聲明不服為由，駁回異議人之異議(臺灣
    高等法院暨所屬法院100年法律座談會民事類提案第51號討
    論意見參照)。本院書記官於民國111年5月19日所為撤銷本
    院91年度促字第9543號支付命令(下稱系爭支付命令)確定證
    明書之通知(即書記官之處分)，異議人於同年月24日收受，
    並於同年6月2日對該處分具狀聲明異議，經核與上開條文規
    定相符，先予敘明。
二、聲明異議意旨略以：相對人雖主張其等於84年間已遷移戶籍
    至新北市，並未實際居住在系爭支付命令所載之雲林縣○○鄉
    ○○村○○路00○0號地址(下稱系爭地址)，故系爭支付命令未經
    合法送達云云。惟依系爭支付命令之確定證明書所載，系爭
    支付命令已於91年6月1日送達債務人，並於同年月24日確定
    等情，依辦理民事訴訟事件應行注意事項第146條規定，自
    應推定系爭支付命令卷宗內附有合法送達相對人之相關憑證
    ，相對人為相反之主張，但未能舉證以實其說，其等主張自
    非有據。又依相對人與原債權人雲林縣林內鄉農會所簽立之
    授信約定書第3條約定：「立約人之住所如有變更，應即以
    書面通知貴會，如未為通知，貴會將有關文書於向本約定書
    所載或立約人最後通知貴會之住所發出後，經通常之郵遞期
    間即視為到達。」，相對人未向原債權人變更系爭地址，故
    系爭支付命令送達系爭地址為合法送達，而原債權人已將其
    債權合法讓與合作金庫商業銀行股份有限公司(下稱合庫銀
    行)，而合庫銀行再將該債權合法讓與異議人，故異議人依
    上開授信約定書之約定條款，主張系爭支付命令之送達合法
    。爰對本院書記官撤銷確定證明書之處分提出異議等語。
三、經查：
　㈠系爭支付命令之債權人原為雲林縣林內鄉農會，其前向本院
    聲請核發支付命令，經本院於91年5月29日核發系爭支付命
    令，而本院於91年7月4日核發確定證明書，記載系爭支付命
    令於同年6月1日送達債務人即相對人，業於同年月24日確定
    在案，嗣雲林縣林內鄉農會信用部於91年7月24日合併於合
    庫銀行，合庫銀行又於96年12月13日將該債權轉讓與異議人
    ，並於97年4月11日公告在民眾日報。嗣相對人以送達不合
    法為由，聲請撤銷系爭支付命令確定證明書，經本院司法事
    務官於111年1月11日以91年促字第9543號民事裁定駁回其聲
    請，相對人不服該裁定，聲明異議，復經本院於同年4月28
    日以111年度事聲字第5號民事裁定(下稱系爭裁定)廢棄上開
    裁定，並由本院書記官於同年5月19日為撤銷系爭支付命令
    確定證明書之通知(性質上即為書記官之處分)，異議人則對
    該處分聲明異議等情，已據本院調取上開本院91年度促字第
    9543號民事卷宗(下稱促字卷，因原案卷已銷燬，故自相對
    人提出之民事聲請撤銷支付命令暨確定證明書狀開始立案)
    、111年度事聲字第5號民事卷宗(下稱事聲字卷)等核閱無誤
    ，合先敘明。
　㈡按送達於應受送達人之住居所、事務所或營業所行之，民事
    訴訟法第136條第1項本文定有明文。又民法第20條第1項之
    規定，依一定事實，足認以久住之意思，住於一定之地域者
    ，即為設定其住所於該地。顯見我國民法關於住所之設定，
    兼採主觀主義及客觀主義之精神，如當事人主觀上有久住一
    定地域之意思，客觀上亦有住於一定地域之事實，該一定之
    地域即為其住所。而住所雖不以戶籍登記為要件，惟倘無客
    觀之事證足認當事人已久無居住該原登記戶籍之地域，並已
    變更意思以其他地域為住所者，戶籍登記之處所，仍非不得
    資為推定其住所之依據（最高法院100年度台上字第1373號
    判決意旨參照）。再依一定事實，足認以廢止之意思離去其
    住所者，即為廢止其住所，亦為民法第24條所明定。
　㈢系爭支付命令之原卷宗因已逾保存期限而被銷毀，此有本院
    調案申請證明附於促字卷可憑（見促字卷第7頁），是本件
    已無從依原卷內資料判斷系爭支付命令實際送達之情形。惟
    依系爭支付命令所載相對人之住居所均為系爭地址，再觀諸
    系爭支付命令確定證明書載明系爭支付命令「於91年5月29
    日所為之支付命令，業於91年6月1日送達債務人」等語，可
    見系爭支付命令核發後旋於3日內即送達相對人，當無依系
    爭地址送達不到時，再依相對人最新戶籍謄本之設籍地址重
    新送達之情形。且異議人嗣持系爭支付命令向本院聲請換發
    債權憑證，經本院於100年5月19日以雲院恭100司執辰字第1
    2770號換發取得之債權憑證所載相對人之住居所亦為系爭地
    址，有該債權憑證在卷可稽（見臺灣新北地方法院109年度
    司執字第102021號執行卷）。依合理之推論，可認系爭支付
    命令應係寄送至系爭地址對相對人為送達。
　㈣異議人雖主張相對人對於其等於84年間已遷移戶籍至新北市
    ，系爭支付命令未經合法送達之事實，並未舉證證明云云。
    惟依相對人提出之戶籍謄本記載（見促字卷第3頁），相對
    人於86年間已將其等戶籍從系爭地址遷入至「新北市○○區○○
    路000巷00號3樓」，亦有相對人鄭鴻田之個人戶籍資料查詢
    結果、遷徙紀錄資料查詢結果等存卷可參(見促字卷第28至3
    2頁)，則系爭支付命令於91年6月1日送達相對人時，相對人
    之住所似已遷出系爭地址而變更至新北市。又相對人原所有
    坐落系爭地址之房屋於85年7月5日已出賣予第三人賴金發，
    並於85年7月18日辦理所有權移轉登記，賴金發再於91年7月
    2日將之出賣予第三人塗素如，並於同年月19日辦理移轉登
    記完畢，此有雲林縣稅務局111年4月1日雲稅房字第1110060
    171號函所附系爭地址房屋之歷次稅籍異動資料及雲林縣斗
    六地政事務所111年4月11日斗地一字第1110003153號函所附
    異動索引查詢資料、土地建物查詢資料、建築改良物人工登
    記簿等在卷可稽(見事聲字卷第33至35頁、第39至49頁)，則
    相對人既已出售系爭地址之房屋予第三人，並由第三人所居
    住，客觀上相對人亦不可能實際居住在系爭地址。另本院前
    亦曾函請雲林縣警察局斗六分局派員查訪系爭地址之實際居
    住人，經該局以111年4月6日雲警六偵字第1110007534號函
    覆略稱：「該址房屋於83年間由鄭鴻田、李麗美夫妻所蓋建
    ，該屋於91年間由林俊吉與其妻塗素如向一姓名不詳之台北
    人所購入並居住迄今，房屋所有權人為塗素如」等語(見事
    聲字卷第37頁)，亦核與上開系爭地址之房屋所有權移轉登
    記情形相符。依上開相關證據，相對人主張其等於85年間即
    已出售系爭地址之房屋並舉家遷往新北市定居之事實，堪信
    為真。是相對人自有廢止系爭地址為其等住所之意思及事實
    ，則系爭地址於系爭支付命令核發及送達時既已非相對人之
    住所，自難認系爭支付命令已合法送達於相對人。故相對人
    主張其等於91年間並未收受系爭支付命令，應屬有據。
　㈤至於異議人雖主張相對人未依授信約定書第3條之約定通知原
    債權人變更住所，故系爭支付命令依系爭地址送達，自屬合
    法云云。惟上開授信約定書第3條所約定之內容，係規範相
    對人與原債權人雲林縣林內鄉農會兩造間之文書往來所應為
    送達之處所，而聲請支付命令應依民事訴訟法相關規定之程
    序為之，自應依民事訴訟法關於送達之相關規定，是上開授
    信約定書第3條之約定與本件系爭支付命令之送達無關，自
    不得以上開約定作為認定系爭支付命令有無合法送達之依據
    。從而，異議人上開之主張，亦不可採。
四、綜上所述，本院所核發之系爭支付命令並未合法送達於相對
    人，異議之20日不變期間無從起算，系爭支付命令尚未確定
    ，且自系爭支付命令核發後，3個月內不能送達於相對人，
    依民事訴訟法第515條第1項規定，系爭支付命令已失其效力
    ，尚無從確定。從而，本院書記官撤銷系爭支付命令確定證
    明書之處分，於法有據，異議意旨指摘原處分不當，求予廢
    棄原處分，為無理由，應予駁回。
、據上論結，本件異議為無理由，爰裁定如主文。 　　
中　　華　　民　　國　　111 　年　　6 　　月　　21　　日
                  民事第一庭    法  官  廖國勝
以上正本係照原本作成。
如對本裁定抗告須於裁定送達後10日內向本院提出抗告狀（須附
繕本），並應繳納抗告費新台幣1,000元。
中　　華　　民　　國　　111 　年　　6 　　月　　21　　日
                                書記官　林可芯